【裁判字號】    90,訴,374
【裁判日期】    900402
【裁判案由】    清償借款
【裁判全文】
臺灣臺南地方法院民事判決  九十年度訴字第三七四號
    原      告  萬通商業銀行股份有限公司
    法定代理人  丙○○
    訴訟代理人  甲○○
    被      告  乙○○
                              .
右當事人間請求清償借款事件，本院判決如左：
    主    文
被告應給付原告新台幣壹佰玖貳萬伍仟參佰柒拾柒元，及自民國八十九年九月二十一
日起至清償日止，按年息百分之八點八三計算之利息，暨自民國八十七年十月二十二
日起至民國八十九年四月二十一日止，按上開利率百分之十，自民國八十九年四月二
十二日起至清償日止，按上開利率百分之二十計算之違約金。
訴訟費用由被告負擔。
本判決於原告以新台幣陸拾肆萬元供擔保後，得假執行。
    事    實
甲、原告方面：
一、聲明：求為判決除假執行供擔保金額外餘如主文所示。
二、陳述：訴外人榮有限公司於民國（下同）八十七年十一月二十六日邀同被告乙
    ○○為連帶保證人，並於八十七年十一月三十日起向原告借得新台幣（下同）二
    百萬元，約定利息按原告基本放款利率 (貸放時為年息百分之八點八三）加年息
    百分之０點三三按月計付，如遇基本放款利率調整時，隨同調整之，借款期間八
    十七年十一月三十日起至八十九年十一月三十日止，按月攤還本息，逾期清償在
    六個月以內者，按上開利率百分之十，超過六個月者，按上開利率百分之二十計
    付違約金，並約定未按期付息或攤還時，應即喪失期限利益，視為全部到期。詎
    上開借款屆期，借款人僅償還一部分本金，即未依約履行，屢向被告催討，均置
    之不理，為此提起本件訴訟。
三、證據：提出借據一件、授信約定書、授信保證書、戶籍謄本各一件為證。
乙、被告方面：
一、聲明：求為判決駁回原告之訴。
二、陳述：
    對授信約定書、保證書簽名及印章之真正不爭執，但那是因老闆娘說是要票貼用
    ，伊有告訴老闆娘說伊沒財產如要擔保沒有用，本件原告之業務員有到場對保，
    ，伊係專科畢業，現在公司已倒閉了，伊已離開公司。原係擔任公司送貨員。當
    時急著送貨，所以沒注意到這件保證的事。
    理    由
一、按訴狀送達後，原告不得將原訴變更或追加他訴。但有下列各款情形之一者，不
    在此限：：(三)擴張或減縮應受判決事項之聲明者。民事訴訟法第二百五十五條第
    一項定有明文。查本件原告起訴請求被告給付一百九十四萬元及利息、違約金，
    嗣於訴訟進行中，減縮為一百九十二萬五千三百七十七元及利息、違約金。揆諸
    前揭規定，其減縮聲明於法並無不合，應予准許。
二、本件原告主張：訴外人榮有限公司於八十七年十一月二十六日邀同被告為連帶
    保證人，並於八十七年十一月三十日起向原告借得二百萬元，約定利息按原告基
    本放款利率 (貸放時為年息百分之八點八三）加年息百分之０點三三按月計付，
    如遇基本放款利率調整時，隨同調整之，借款期間八十七年十一月三十日起至八
    十九年十一月三十日止，按月攤還本息，逾期清償在六個月以內者，按上開利率
    百分之十，超過六個月者，按上開利率百分之二十計付違約金，並約定未按期付
    息或攤還時，應即喪失期限利益，視為全部到期。詎上開借款屆期，借款人僅償
    還一部分本金，即未依約履行，屢向被告催討，均置之不理之事實，業據其提出
    借據、授信約定書、保證書各一件為證，核屬相符。被告對上開授信約定書、保
    證書其簽名及印章之真正並不爭執，惟辯稱：因伊擔任榮有限公司之送貨員，
    當時急於送貨，不了解保證之內容云云，然按被告自承伊係專科畢業，尚非無智
    識之人，自不能以不了解保證之內容卸責，所辯尚難採信。綜上證據調查結果，
    自堪信原告之主張為真實。
三、從而，原告依消費借貸及連帶保證契約之法律關係，請求被告給付借款一百九十
    二萬五千三百七十七元，及自民國八十九年九月二十一日起至清償日止，按年息
    百分之八點八三計算之利息，暨自民國八十七年十月二十二日起至民國八十九年
    四月二十一日止，按上開利率百分之十，自民國八十九年四月二十二日起至清償
    日止，按上開利率百分之二十計算之違約金，即屬有據，應予准許。
四、原告陳明願供擔保請求宣告假執行，核無不合，爰酌定相當擔保金額，予以准許
    。
五、結論：本件原告之訴為有理由，依民事訴訟法第七十八條、第三百九十條第二項
    ，判決如主文。
中      華      民      國    九十      年      四      月      二      日
                                臺灣臺南地方法院民事第一庭
~B法      官  周素秋
右為正本係照原本作成
如對本判決上訴，須於判決送達後廿日內向本院提出上訴狀
中      華      民      國    九十      年      四      月      三B@    日
~B法院書記官  洪淵重


司法院資訊處製作；財團法人民間司法改革基金會備份。
